【裁判字號】    97,抗,205
【裁判日期】    970730
【裁判案由】    聲明異議
【裁判全文】
臺灣高等法院高雄分院民事裁定           97年度抗字第205號
抗  告  人  紐堡國際貿易有限公司
法定代理人  乙○○
抗  告  人  甲○○
上列抗告人因民國96年執字第34327 號債權人台灣中小企業銀行
股份有限公司與債務人許煌城等間清償債務強制執行事件，對於
97年6 月30日台灣高雄地方法院97年度審聲字第642 號駁回其異
議之裁定提起抗告，本院裁定如下：
    主  文
抗告駁回。
抗告程序費用新台幣壹仟元由抗告人負擔。
    理  由
一、抗告意旨略以：(一)相對人台灣中小企業銀行股份有限公司（
    下稱中小企業銀行）業已提起確認租賃權不存在之訴，則本
    件強制執行程序中之除去租賃權處分行為，在該訴終局判決
    前自應停止。(二)本件中小企業銀行係以支付命令為執行名義
    ，並非以拍賣抵押物之裁定為執行名義，顯與民法第866 條
    規定除去租賃關係之要件不符。(三)抗告人甲○○係於民國94
    年6 月6 日向債務人許煌城承租其坐落於高雄市○○區○○
    路407 號樓房（下稱系爭建物）之第1 、2 層及地下層，租
    期至102 年12月31日。本件並無證據或經鑑定證明系爭建物
    確因出租而價值減損，執行法院僅以第一次拍賣無人應買，
    即指此項租賃關係已影響抵押權，諭知除去租賃關係後拍賣
    ，即缺乏充足理由。(四)抗告人紐堡國際貿易有限公司（下稱
    紐堡公司）自76年4 月28日設立登記起即向許煌城承租系爭
    建物之3 樓，當時租期只訂至77年12月31日，其後自78年1
    月1 日起承租至106 年12月31日，其後因房東要求提高租金
    為每月新台幣（下同）2500元，乃於94年1 月1 日再補簽租
    約，有租約為證，抗告人公司係早在80年5 月18日抵押權設
    定之前即承租該建物，與民法第866 條規定及司法院院字第
    1446號解釋之情形不同。(五)抗告人公司之營利事業登記證係
    94年5 月1 日所核發，負責人始終為乙○○，並非許煌城，
    至於切結書是否確為許煌城所簽署，原審未經傳訊查證，自
    屬速斷。為此提起抗告，求為廢棄原裁定。
二、按不動產所有人設定抵押權後，於同一不動產上，得設定地
    上權或其他以使用收益為目的之物權，或成立租賃關係。但
    其抵押權不因此而受影響。前項情形，抵押權人實行抵押權
    受有影響者，法院得除去該權利或終止該租賃關係後拍賣之
    ，民法第866 條第1 、2 項分別定有明文。又不動產所有人
    設定抵押權後，如與第三人訂立租賃契約而致抵押物之價金
    有所影響，該租賃契約對於抵押權人不生效力，抵押權人因
    屆期未受清償，聲請拍賣抵押物時，執行法院自可依法以無
    租賃狀態逕予執行（司法院院字第1446號解釋參照）。又所
    謂對抵押權有影響，包括因租賃權的存在致抵押權無從實施
    ，及因租賃權之存在致抵押物價值減少，造成抵押權所擔保
    之債權不能獲得滿足清償。
三、經查：
  (一)紐堡公司係於63年8 月間即行設立，76年2 月2 日變更負責
    人為許煌城，94年5月5日變更負責人為乙○○等情，有高雄
    市政府97年4 月24日高市府建二公字第09700512950 號函所
    檢送之公司歷次變更登記事項卡附卷可稽，紐堡公司主張該
    公司之負責人始終為乙○○，並非許煌城云云，顯非事實，
    並無足取。
  (二)許煌城於80年5 月間設定系爭抵押權，中小企業銀行為抵押
    權人，有土地登記簿謄本附執行卷可稽。而抗告人主張：甲
    ○○於94年6 月6 日向許煌城承租系爭建物地下及1 、2 樓
    ，紐堡公司於94年1 月1 日承租系爭建物之3 樓云云，縱認
    屬實，該部分租賃關係亦在抵押權設定之後，而有民法第
    866 條規定之適用甚明。至紐堡公司雖抗辯自76年起承租系
    爭建物3 樓迄今云云，固分別提出78年1 月1 日及94年1 月
    1 日簽訂之房屋租賃契約書2 份為證，惟紐堡公司既於94年
    間重新與許煌城簽訂租約，則之前之租約即因契約之更新而
    消滅，不能認為繼續有效，紐堡公司與許煌城間之租賃關係
    應自94年1 月1 日重新起算，該部分租賃關係即係在系爭抵
    押權設定登記後所為。職是，紐堡公司抗辯在設定抵押權登
    記前即已承租系爭建物，與民法第866 條規定之要件不符，
    要無可採。至中小企業銀行對紐堡公司提起確認該公司與許
    煌城間租賃關係不存在之訴，但該訴並非強制執行法第18條
    所定停止執行之事由，抗告人抗辯本件執行程序除去租賃之
    行為應在該訴判決確定前停止云云，尚屬無據。
  (三)又中小企業銀行對許煌城有本金新台幣（下同）2295萬4250
    元之債權存在一節，業據中小企業銀行提出台灣高雄地方法
    院95年度促字第80320 號支付命令暨確定證明書為證，堪認
    屬實。而系爭建物、土地業經執行法院合併拍賣，核定第1
    次拍賣底價為2475萬元，並於拍賣公告上載明其上有甲○○
    之租賃權存在，期間自94年6 月6 日起至102 年12月31日止
    ，惟無人應買，乃減價為1980萬元進行第2 次拍賣等情，有
    拍賣公告、拍賣不動產筆錄在卷可按。則由系爭建物、土地
    第1 次拍賣時無人應買，及經減價拍賣之底價為1980萬元，
    已低於中小企業銀行對許煌城之債權數額，致該債權顯有無
    法獲得滿足清償之虞等情，堪認紐堡公司及甲○○之租賃權
    確已影響系爭抵押權之實行，是以，執行法院依中小企業銀
    行之聲請而除去紐堡公司及甲○○之租賃權，於法並無違誤
    。
  (四)此外，中小企業銀行雖執支付命令為執行名義，聲請本件強
    制執行，但其為抵押權人，且於聲請時即表明實行抵押權之
    意，有強制執行聲請狀足憑。抗告人以本件執行名義非拍賣
    抵押物裁定為由，抗辯該部分與民法第866 條規定除去租賃
    關係之要件不符云云，顯有誤解。綜上，抗告人與許煌城間
    就系爭建物之租賃關係既在系爭抵押權設定後始成立，而系
    爭建物、土地第1 次拍賣時無人應買，且經減價拍賣之底價
    已低於中小企業銀行對許煌城之債權數額致債權有無法獲得
    滿足清償之虞，執行法院依民法第866 條之規定除去抗告人
    之租賃權，並駁回其異議，於法並無不合。應認抗告人之抗
    告為無理由，予以駁回。
四、結論：本件抗告為無理由，依強制執行法第30條之1 、民事
    訴訟法第495 條之1 、第449 條第1 項、第95條、第78條、
    第85條第1 項前段，裁定如主文。
中    華    民    國    97    年    7     月    30    日
                            民事第四庭
                                審判長法官  蔡文貴
                                法      官  謝靜雯
                                法      官  陳真真
以上正本證明與原本無異。
本件不得抗告。
中    華    民    國    97    年    7     月    30    日
                                書  記  官 馬蕙梅


司法院資訊處製作；財團法人民間司法改革基金會備份。
